【裁判字號】    89,抗,386
【裁判日期】    890906
【裁判案由】    聲明異議
【裁判全文】
臺灣高等法院臺南分院刑事裁定          八十九年度抗字第三八六號  Ａ
      抗  告  人  甲  ○  ○
右列抗告人因聲明異議案件，不服臺灣嘉義地方法院中華民國八十九年九月六日裁定
（八十九年度聲字第九二八號）提起抗告，本院裁定如左：
      主      文
抗告駁回。
      理      由
一、本件抗告意旨略以：抗告人與妻（即受刑人）羅玉燕育有二子一女，皆年尚稚弱
    ，其中長子長女正值學齡階段，急需伊妻之幫忙照顧生活起居，次男年僅二歲，
    平日倚賴伊妻甚深，伊妻未在身邊，整天哭鬧不休，整個家庭亂成一團，抗告人
    無法安撫幼子情緒，面對稚子之啼哭無能為力，是以抗告人之妻入監服刑已嚴重
    影響家庭、子女生活，執行顯有困難；另受刑人有錢繳納罰金，係向親友告貸而
    來，亦需還親友，而幼子出生均由伊妻自行撫育，縱使抗告人自己帶，亦無法安
    撫幼子情緒，抗告人原已揹負鉅額之貸款，如抗告人辭職帶孩子，全家即陷入困
    境，且以後難覓得工作，而年資亦將中斷影響收入，益足證執行顯有困難；而本
    件係經簡易判決處刑，既經諭知易科罰金之折算標準，無非考量受刑人之家庭因
    素及救濟短期自由刑，否則何以不判處七個月以上，況且各地檢署對此相類及惡
    性較此為重之案件均可易科罰金，是本件不准易科罰金，顯有違反公平及比例原
    則，爰求為撤銷原駁回聲明異議之裁定，為准易科罰金之裁定云云。
二、查抗告人之配偶羅玉燕於民國（下同）八十九年五月二十五日至同年六月一日止
    ，在嘉義市○區○○○路五五巷二十號抗告人之住處經營六合彩賭博，於同年六
    月十三日為警查獲，經臺灣嘉義地方法院八十九年度簡字第三二五號簡易判決判
    處有期徒刑六月，併科罰金二萬元確定，於八十九年八月三十日到案執行，提出
    戶口名簿影本，以有三個孩子，其中兩個在求學，一個還小為由聲請易科罰金。
    經執行檢察官以「被告羅玉燕尚有其配偶甲○○可以照顧子女，執行並無困難，
    且被告羅玉燕於八十七年即因觸犯賭博罪，經判處有期徒刑四月，如易科罰金以
    三百元折算一日，併科罰金二萬元，於八十七年十月十九日以准予易科罰金執行
    完畢，詎被告於八十九年五月即再犯賭博罪嫌，顯示易科罰金對被告警惕不大，
    任本件以不准易科罰金」，而於同日入監執行，有臺灣嘉義地方法院檢察署八十
    九年度執字第一九三七號執行筆錄在卷可稽。被告羅玉燕並無異議，抗告人甲○
    ○為羅玉燕之配偶，對前開檢察官指揮執行「不准易科罰金」聲明異議，並提出
    戶籍謄本及證明書為證。
三、按犯最重本刑為三年以下有期徒刑之罪，而受六月以下有期徒刑或拘役之宣告，
    因身體、教育、職業或家庭之關係，執行顯有困難者，得以一元以上三元以下折
    算一日，易科罰金，刑法第四十一條固定有明文。惟得易科罰金之案件，法院諭
    知者，僅罰金折算之標準而已，至准否易科，乃檢察官指揮執行之職權。其決定
    應否准予易科罰金時，依刑法第四十一條之規定，需就被告之身體、教育、職業
    或家庭關係，審查其執行是否顯有困難為其準據。而所謂執行顯有困難，乃指由
    於被告個人之特定關係，若執行所宣告之自由刑，除科刑之目的不能達到外，於
    國家社會或犯罪者個人方面尚蒙損失之謂。至於家中有幼子待照顧，尚非當然即
    屬刑法第四十一條所規定之因家庭關係，執行顯有因難，其理甚明。原審以聲明
    異議人亦得為長女長子準備制服及文具等情事，非必定由受刑人為之不可，又以
    受刑人服刑之短暫期間，可由聲明異議人暫為照顧子女，而聲明異議人既有繳納
    本件受刑人易科罰金金額資力，足見其如於受刑人服刑期間辭掉工作專心照顧幼
    子，全家生活亦不致陷入困境，因認受刑人並無刑法第四十一條所定執行困難之
    原因存在，聲明異議人以家庭關係，以檢察官對於受刑人所為不准易科罰金執行
    之指揮為不當，聲明異議，為無理由，而予以駁回。
四、抗告人以前開情詞置辯，然查檢察官不准受刑人易科罰金係以其子女可由抗告人
    可以照顧子女，執行並無困難，及被告羅玉燕於八十七年因經營六合彩觸犯賭博
    罪，業經准予易科罰金執行完畢，復再犯經營六合彩賭博罪，顯示易科罰金對被
    告警惕不大，故不准易科罰金，已見前述。是以認易科罰金不能達科刑目的，又
    抗告人固有二子女就學中，有一子年幼，然查抗告人可為照顧，抗告人雖以其原
    已揹負鉅額之貸款，無法辭職帶孩子云云，然依被告羅玉燕本件賭博案件，羅玉
    燕於偵查中提出借款繳息清單，該清單及銀行繳息之存摺，均係抗告人之父胡茂
    雄之名義，並非抗告人或被告羅玉燕名義；又除抗告人可為照顧其子女外，復依
    抗告人提出之戶籍謄本所載，與抗告人同住尚有抗告人之弟胡湘洲、妹胡淑惠；
    又被告羅玉燕本件賭博案件，羅玉燕於偵查中提出抗告人之父胡茂雄之戶籍謄本
    所載，抗告人之父母雖未與抗告人同戶，然亦住嘉義市與抗告人之住處相距不遠
    ，而抗告人之父母亦僅五十多歲，亦非老邁，亦可以幫忙照顧其子女。是以本件
    受刑人羅玉燕並無刑法第四十一條所定執行困難之原因存在，抗告人以家庭關係
    ，認原執行檢察官對於受刑人所為不准易科罰金執行之指揮為不當，聲明異議，
    原審認異議為無理由，而駁回異議，核無不合，抗告人仍執陳詞指摘原裁定不當
    ，為無理由，應予駁回。
五、據上論斷，應依刑事訴訟法第四百十二條，裁定如主文。
中    華    民    國      八十九      年      十      月      十八      日
      臺灣高等法院臺南分院刑事第一庭
                                      審判長法官  鄭    文    肅
                                            法官  王    浦    傑
                                            法官  楊    明    章
右正本證明與原本無異。
不得抗告。
                                      法院書記官  易    慧    玲
中    華    民    國      八十九      年      十      月      十九      日


司法院資訊處製作；財團法人民間司法改革基金會備份。
